【裁判字號】    88,易更(一),11
【裁判日期】    890225
【裁判案由】    違反著作權法
【裁判全文】
臺灣臺北地方法院刑事判決                     八十八年度易更 (一)字第一一號
公訴人  臺彎臺北地方法院檢察署檢察官
被  告  乙○○
右列被告因違反著作權法案件，經檢察官提起公訴（八十五年度偵字第一０六五八號
），本院中華民國八十六年四月十八日為第一審判決（八十六年度易字第一二六號）
，檢察官不服提起上訴，嗣經臺彎高等法院撤銷發回（八十六年度上訴字第二四五０
四號），本院判決如左：
    主  文
乙○○無罪。
    理  由
一、公訴意旨略以：被告乙○○係立法院立法委員，於民國八十三年九月二十五日代
    表新黨在高雄市舉辦演講會，遭反對者投擲雞蛋鬧場，全部過程被高雄市「甲○○○製作事業有限公司」負責人丙○○以攝影機拍攝製成錄影帶，在高雄地區○○○○○道上播送。乙○○事後輾轉取得上開錄影帶，竟意圖銷售牟利，未經甲○○○製作事業有限公司及丙○○之授權，擅自委由不詳姓名者大量重製，予以
    轉錄成錄影帶多捲，並加上印有「新黨提名臺灣省省長候選人乙○○博士」字樣
    標題及乙○○相片之包裝紙，放置新黨高雄市黨部，以每捲新台幣（下同）二百
    五十元之價格，向不特定多數人出售牟利，因而散佈於眾，經丙○○於八十五年
    三月初發覺有重製及販售情事，因認被告涉有違反著作權法第九十一條第二項、
    第九十三條第三款罪嫌云云。
二、按犯罪事實應依證據認定之，無證據不得推定其犯罪事實。又不能證明被告犯罪
    者，應諭知無罪之判決。刑事訴訟法第一百五十四條、第三百零一條第一項分別
    定有明文。又告訴人之告訴，係以使被告受刑事訴追為目的，是其陳述是否與事
    實相符，仍應調查其他證據以資審認，最高法院五十二年度臺上字第一三００號
    例意旨可資參照。且認定不利於被告之事實須依積極證據，苟積極證據不足以為
    不利於被告事實之認定時，即應為有利於被告之認定，更不必有何有利之證據。
三、本件公訴人認被告乙○○涉有違反著作權法犯行，無非以被害人之指訴、卷附之
    「９２５錄影帶」售價標準表乙紙、錄影帶包裝紙影本以及扣案之錄影帶一捲，
    並經檢察官勘驗錄影帶，畫面上確有「大高雄新聞」、「甲○○○實況轉播」字
    樣出現，製成勘驗筆錄等為其論據。訊據被告乙○○堅決否認，並辯稱伊從未賣
    過錄影帶，也未委託過任何人製作錄影帶，更無牟利可言，該錄影帶是９２５事
    件民進黨鬧場時有人錄下並拿出來賣，覺得好賣就一直流傳，與伊完全無關等語
    。
四、經查：(一)前開扣案之錄影帶一捲，據告訴人即甲○○○製作事業有限公司負責人
    丙○○於八十五年六月十九日偵查中陳稱該錄影帶係朋友提供的，從臺北買的，
    而且是服務處人員賣的；惟於同年八月十二日偵查中卻供稱不知道是不是乙○○
    自己賣或服務處何人在賣。是告訴人於偵查中指訴前後矛盾，亦無法提出證據證
    明扣案錄影帶確係被告所售；此外，丙○○於本院審理中，經傳屢次不到，是其
    所述是否確為真實，尚難遽信。(二)公訴人雖認被告涉有著作權法第九十一條第二
    項意圖銷售或出租而擅自重製他人著作之犯行，然而所謂「重製」，依據著作權
    法第三條第一項第五款規定，係指以印刷、複印、錄音、錄影、攝影、筆錄或其
    他方法有形之重複製作而言。是行為人欲將著作加以重製，必須利用器械、機具
    始得完成，倘若僅僅扣得未得著作權人授權之非法重製物，而無其他重製所需之
    機器，尚難認定已經構成著作權法第九十一條第二項之罪。遍查全卷除上述扣案
    物及勘驗筆錄外，並未扣得任何重製所需之器械、機具，扣案之錄影帶包裝上雖
    印有「新黨提名臺彎省省長候選人乙○○博士」字樣標題及乙○○之相片，惟依
    據前開說明，亦僅得認定該錄影帶係未經著作權人授權之非法重製物，尚難認該
    錄影帶即係被告所重製。(三)被告於八十三年間代表新黨參加臺彎省省長選舉，選
    舉期間事務繁多，是衡諸經驗法則，亦鮮有由候選人自行於黨部販賣錄影帶之情
    事，扣案之「９２５錄影帶」售價標準表乙紙亦不足認定被告確有販賣明知為侵
    害著作權或製版權之物而散布之行為。綜上各節，公訴人所舉之證據尚不足以證
    明被告確有違反著作權法之犯行，此外又查無其他積極之證據足認被告確有公訴
    人所指之犯行，不能證明被告犯罪，依法應諭知無罪之判決。
據上論斷，應依刑事訴訟法第三百零一條第一項判決如主文。
本案經檢察官王巧玲到庭執行職務。
中      華      民      國      八十九      年      二    月    廿五    日
                                      臺灣臺北地方法院智慧財產法庭
                                          法  官  張  宇  樞
右正本證明與原本無異。
如不服本判決，應於判決送達後十日內，向本院提出上訴狀。
                                          書記官  白  孝  慈
中      華      民      國      八十九      年      二    月    廿九    日


司法院資訊處製作；財團法人民間司法改革基金會備份。
